臺灣高雄地方法院刑事判決　　　　　　　93年度訴字第3259號
公　訴　人　臺灣高雄地方法院檢察署檢察官
被　　　告　丙○○　男　28歲.
上列被告因常業詐欺等案件，經檢察官聲請簡易判決處刑（93年
度偵續字第105 號）及移送併辦（93年度偵字第15838 號），本
院認為不得以簡易判決處刑，改依通常程序審理，本院判決如下
：
    主  文
丙○○幫助共同連續意圖為自己不法之所有，以詐術使人將本人
之物交付，處有期徒刑伍月，如易科罰金，以參佰元折算壹日。
誠泰商業銀行鳳山分行帳號000000000000號帳戶存
摺壹本、提款卡壹張及丙○○之印章壹顆均沒收。
    事  實
一、丙○○可預見來路不明之人以對價取得他人帳戶之使用行徑
    ，常與行財產犯罪之需要密切相關，雖對其提供帳戶無引發
    犯罪之確信，仍基於縱有人持以犯罪亦無違背其本意之犯意
    ，於民國93年2 月27日上午10時許，見報紙刊登徵求帳戶之
    廣告，遂依其上所載之電話號碼與真實姓名、年籍不詳而自
    稱「小陳」之成年男子聯繫後，前往設於高雄縣鳳山市○○
    路320 號之誠泰商業銀行鳳山分行，開設帳號000000000000
    號帳戶後，即以新臺幣（下同）1,000 元之代價將該帳戶存
    摺1 本、提款卡1 張、密碼及其所有之印章1 顆出租予「小
    陳」使用。「小陳」所屬之犯罪集團成員於取得上開帳戶後
    ，基於共同意圖為自己不法所有之概括犯意聯絡，連續於(一)
    同年3 月6 日14時30分許，由該集團成員以電話向甲○○佯
    稱為玉山銀行之職員，以甲○○之金融卡遭人冒用為由，要
    求甲○○打電話至警局報案，再由該集團之另一成員佯裝為
    警員，命甲○○撥打電話至金融卡緊急應變中心後，即由另
    一集團成員自稱為該中心職員，而命甲○○依指示操作自動
    櫃員機，致甲○○陷於錯誤，接續於同日下午將其存款9 萬
    9,899 元及1 萬3,623 元，共計11萬3,522 元匯入丙○○之
    上開帳戶內，而於同月8 日入帳。(二)同年3 月6 日16時許，
    該集團成員再以同一方式向乙○○佯稱其信用卡遭人盜用，
    致乙○○陷於錯誤，於同日18時11分前往位於臺北市○○區
    ○○路3 段48號之彰化銀行所設自動櫃員機前，將其存款3
    萬1,057 元匯入丙○○之上開帳戶內，而於同月8 日入帳。
    嗣因甲○○及乙○○發覺有異而報警處理，始循線查悉上情
    。
二、案經高雄縣政府警察局移送臺灣高雄地方法院檢察署檢察官
    偵查起訴及移送併辦。
    理  由
一、訊據被告固坦承有於前揭時地將上開帳戶以1,000 元之代價
    出租予「小陳」使用之事實，惟矢口否認有何幫助詐欺取財
    之犯行，辯稱其不知「小陳」收購該帳戶之目的係供不法使
    用云云。經查：
  (一)被告確有於前揭時地以1,000 元之代價，將其所有之上開帳
    戶存摺1 本、提款卡1 張、密碼及印章1 顆出租予「小陳」
    使用之事實，迭據被告於警詢、偵訊及本院審理時坦承不諱
    。又被害人甲○○及乙○○曾遭自稱為銀行職員、警員及金
    融卡應變中心職員之人，以電話佯稱其等之金融卡及信用卡
    遭人冒用為由，要求其等依指示操作自動櫃員機，致其等陷
    於錯誤而分別將11萬3,522 元及3 萬1,057 元之金額匯入被
    告之上開帳戶內等情，亦據被害人甲○○及乙○○於警詢時
    陳述綦詳，而被告於本院審理程序中並未就前開警詢時之陳
    述表示異議，依法自得為證據。此外，復有誠泰商業銀行鳳
    山分行之存摺存款業務往來約定書、存摺存款對帳單、交易
    明細查詢單、甲○○之查詢帳戶最近交易資料、彰化銀行自
    動櫃員機交易明細表各1 份附卷可稽。是被告確有將上開帳
    戶出租予「小陳」使用，且被害人甲○○及乙○○曾遭人詐
    欺而分別匯款11萬3,522 元及3 萬1,057 元至該帳戶內之事
    實，均堪認定。
  (二)被告固辯稱其不知「小陳」承租該帳戶之目的係供不法使用
    云云，惟按金融存款帳戶事關存戶個人財產權益之保障而具
    有極高之專屬性，顯無任令私人之存摺或提款卡供人流通使
    用之理，縱因特殊情況偶爾交付他人使用，亦必然深究其用
    途後再行提供，方符常情。而該等物品係專供存款、提款或
    匯款使用，如落入不明人士手中，極易被利用為與財產犯罪
    有關之工具，實屬一般社會常識。又依目前社會現況，任何
    人均可輕易向金融機構申請帳戶使用，是若有人以對價收購
    他人之帳戶，客觀上應可預見其目的係供某筆資金存入後再
    行提領使用，且其間隱含防止存入、提領之流程及行為人身
    分曝光之用意甚明。尤以近年詐欺集團藉用人頭帳戶以防止
    警方循線追查之犯罪手法，屢見不鮮，依被告之年齡、智識
    ，自難諉稱不知，則其以1,000 元之代價將帳戶存摺、密碼
    、提款卡及印章出租予來路不明之「小陳」使用，即難認其
    主觀上對使用者係供財產犯罪使用一節毫無預見之可能。是
    被告辯稱不知「小陳」取得上開帳戶之目的係供不法使用云
    云，應係事後卸責之詞，難予採信。
  (三)依被害人甲○○及乙○○之指訴，並未述及其等於被詐欺之
    過程中曾與被告有何接觸，參諸一般使用他人帳戶之手法均
    係藉此躲避警方查證，是如被告與該詐欺集團有犯意聯絡而
    為其成員，衡情當不致提供自己之帳戶而留下供警方循線追
    查幕後主謀之罪證，此外，復無其他積極證據足資證明被告
    與實施詐欺之人間有何犯意聯絡及行為分擔，自不得遽認被
    告為前揭詐欺取財犯行之共同正犯，而應認被告提供帳戶之
    行為性質上僅係接近詐欺取財構成要件以外之協助行為。
  (四)綜上，被告辯稱其並無幫助詐欺取財之故意云云，應係事後
    卸責之詞，難予採信。其確有本於縱然幫助他人實施詐欺取
    財犯行亦無違背其本意之不確定故意，而協助他人實施詐欺
    取財行為之幫助詐欺取財犯行，洵堪認定，本件事證明確，
    應依法論科。
二、按刑法上所謂之常業犯，係指反覆以同種類行為為目的之社
    會活動之職業性犯罪而言，亦即必須行為人以某種犯罪為業
    而恃以維生，始克當之，不得僅憑犯罪次數或所得金額之多
    寡為唯一判斷標準（最高法院30年上字第328 號判例意旨參
    照）。本件「小陳」及其所屬之犯罪集團成員均從未到案說
    明，則其等是否恃詐取他人財物維生，尚非無疑，自不得以
    推定之方式遽認被告有幫助常業詐欺取財之犯行。是核被告
    所為，係犯刑法第30條第1 項前段、第339 條第1 項之幫助
    詐欺取財罪。又該詐欺集團所屬成員間就前揭詐欺取財之犯
    行，均有犯意聯絡及行為分擔，而應成立共同正犯。其等先
    後2 次詐欺取財犯行，時間緊接，手法相同，觸犯構成要件
    相同之罪名，顯係基於概括犯意反覆為之，應論以連續犯，
    則被告幫助該詐欺集團成員共同連續詐欺取財，自應論以被
    告幫助共同連續詐欺取財罪。又被告幫助他人實施詐欺取財
    犯行，為從犯，酌依刑法第30條第2 項之規定，按正犯之刑
    減輕之。公訴人認被告係犯刑法第30條第1 項前段、第340
    條之幫助常業詐欺取財罪，尚有未合，惟其基本事實同一，
    本院自應予審理，並變更起訴法條。又公訴人雖未起訴被告
    所犯事實(一)部分之犯行，然被告既係以同一出租帳戶之行為
    幫助他人連續犯罪，依審判不可分原則，此部分亦應為起訴
    效力所及，本院自應併予審理，附此敘明。爰審酌被告僅因
    一時貪圖小利即提供金融帳戶予來路不明之人作為遂行財產
    犯罪之工具，且被害人甲○○及乙○○遭詐欺之金額非少，
    惟念及被告犯後坦承部分犯行，態度尚可，犯罪所得甚微等
    一切情狀，量處如主文所示之刑，並諭知易科罰金之折算標
    準，以資懲儆。末查，上開帳戶存摺1 本、提款卡1 張及印
    章1 顆等物，雖未經扣案，惟既無證據足資證明業已滅失，
    且係被告所有供犯罪所用之物，自應依刑法第38條第1 項第
    2 款之規定，均予宣告沒收之。
三、公訴意旨認被告之前揭犯行另涉犯洗錢防制法第9 條第2 項
    之罪嫌，固非無見，惟按洗錢防制法所稱之「洗錢」，係指
    為掩飾或隱匿因自己重大犯罪所得財物或財產上利益，或掩
    飾、收受、搬運、寄藏、故買或牙保他人因重大犯罪所得財
    物或財產上利益者而言。又此所謂之「重大犯罪」，在詐欺
    罪之情形，依同法第3 條第1 項第5 款之規定，則係指刑法
    第340 條之常業詐欺取財罪，並不及於普通詐欺取財罪，而
    本件被告所犯應非幫助常業詐欺取財罪，已如前述，自不得
    逕以洗錢防制法第9 條第2 項之罪論處，然此部分如成立犯
    罪，即應與前揭經起訴並由本院論罪科刑之部分有想像競合
    犯之裁判上一罪關係，爰不另為無罪之諭知。
據上論斷，應依刑事訴訟法第452 條、第299 條第1 項前段、第
300 條，刑法第30條第1 項前段、第2 項、第339 條第1 項、第
41條第1 項前段、第38條第1 項第2 款，罰金罰鍰提高標準條例
第1 項前段、第2 條，判決如主文。
本案經檢察官丁○○到庭執行職務。
中　　華　　民　　國　　94　　年　　5 　　月　　31　　日
                  刑事第十一庭  審判長法  官  徐美麗
                                      法  官  高增泓
                                      法  官  鄭詠仁
以上正本證明與原本無異。
如不服本判決，應於判決送達後10日內，向本院提出上訴狀。
                                      書記官  蔡妮君
中　　華　　民　　國　　94　　年　　5 　　月　　31　　日
附錄法條：
刑法第339條第1項
意圖為自己或第三人不法之所有，以詐術使人將本人或第三人之
物交付者，處5 年以下有期徒刑、拘役或科或併科1,000 元以下
之罰金。
